【裁判字號】    89,易,5377
【裁判日期】    900215
【裁判案由】    違反區域計劃法
【裁判全文】
臺灣高雄地方法院刑事判決                        八十九年度易字第五三七七號
    公  訴  人  臺灣高雄地方法院檢察署檢察官
    被      告  丙○○○
右列被告因違反區域計劃法案件，經檢察官提起公訴（八十九年度偵字第五四八三號
），本院判決如左：
    主  文
丙○○○違反非都市土地之管制使用土地，經高雄縣政府限期令其拆除建築物恢復原
狀，不依限拆除建築物恢復原狀，處拘役伍拾日，如易科罰金，以參佰元折算壹日。
    事  實
一、丙○○○明知其所有坐落於高雄縣大樹鄉○○○段四一六之七地號土地，係屬非
    都市土地，並經編定使用種類為「特定農業區農牧用地」，未經申請核准，不得
    違反管制使用該土地，詎丙○○○於民國七十九年間，未經申請核准，在上開土
    地上搭蓋水泥浪板屋，欲做汽車保養廠，而違規使用，嗣經高雄縣大樹鄉公所於
    八十八年九月五日檢查發現後查報，而經高雄縣政府於八十八年十一月一日，以
    府地用字第一九八九八六號函通知丙○○○，令其應於八十八年十一月三十日前
    ，將該違法搭蓋之建物拆除並恢復原狀，詎丙○○○逾期仍未恢復原狀為農牧使
    用。
二、案經高雄縣政府函送臺灣高雄地方法院檢察署檢察官偵查起訴。
    理  由
一、訊據被告丙○○○固坦承有於右揭時地搭建水泥浪板屋之事實，惟矢口否認有何
    違反區域計劃法之犯行，辯稱：伊係於七十九年間即已搭建上開水泥浪板屋，本
    欲租予他人做香環使用，後來僅供放置農具，並無意做為汽車保養廠，不知該等
    房屋上為何會有「打黃油」等字，爰請求履勘現場云云。惟查：
    （一）按區域計畫法第二十二條規定：違反前條規定不依限變更土地使用或拆除
          建築物恢復土地原狀者，除依行政行法辦理外，並得處六個月以下有期徒
          刑、拘役或科三千元以下罰金。其最重本刑係一年以下有期徒刑，依刑法
          第八十條第一項第四款規定，其追訴權時效期間為三年。而追訴權時效期
          間，自犯罪成立之日起算，同條第二項前段定有明文。本件被告違反區域
          計劃法第十五條第一項之非都市土地區分使用計畫管制，經高雄縣政府於
          八十八年十一月一日以八十八府地用字第一九八九八六號函通知丙○○○
          應於八十八年十一月三十日前恢復原狀做為農牧用地使用，被告逾期未依
          限恢復原狀時，始成立犯罪。故追訴時效期間，應自八十八年十一月三十
          日起算，迄今尚未逾三年追訴時效。故上開水泥浪板屋雖於七十九年間即
          已搭建，亦尚未逾三年追訴時效，先此敘明。
    （二）次按區域計畫公告實施後，不屬（區域計劃法）第十一條之非都市土地，
          應由有關直轄市或縣市政府，按照非都市土地分區使用計畫，製定非都市
          土地使用分區圖，並編定各種使用地，報經上級主管機關核備後，實施管
          制。違反上揭管制使用土地者，該管直轄市、縣政府得限期令其變更使用
          或拆除其建築物恢復原狀，區域計畫法第十五條第一項、第二十一條分別
          定有明文。本件坐落高雄縣大樹鄉○○○段四一六之七地號土地，係被告
          所有，而其地目為旱，屬非都市土地，且經編定為特定農業區，使用地類
          別為農牧用地，業經高雄縣政府八十八年十一月一日以八十八府地用字第
          一九八九八六號函通知被告在案，有該函及土地登記簿謄本各一件在卷可
          按，被告對上揭編定使用種類自難諉為不知。
    （三）而被告於七十九年間在上開土地上搭建水泥浪板屋一節，已據其供明在卷
          ，且有高雄縣大樹鄉公所並有高雄縣大樹鄉非都市土地使用管制違反使用
          編定檢查及處理表一件、地籍圖謄本及現場照片四幀附卷可稽，被告雖辯
          稱搭建該等房屋係為放置農具之用，伊不知為何會有該等「打黃油」字樣
          云云，然依上開現場照片可知，該水泥浪板屋上噴有「打黃油」字樣，非
          僅一處，苟係供放置農具之用，自無在該屋上噴寫「打黃油」之理，又縱
          被告於偵查中供稱：「黃油是我小叔開砂石車要用的，他都自己換黃油、
          機油，不是開保養場」等語（見偵查卷第二十九頁反面）屬實，然既僅供
          自己小叔換黃油、機油，顯無在上開房屋上噴寫「打黃油」字樣之必要，
          而該屋既係被告所搭建，則其辯稱不知上開「打黃油」字樣是何人為何由
          噴寫，亦違常理，而衡諸常情，該水泥浪板屋既噴有至少二處之「打黃油
          」字樣，顯係為招徠客人所噴寫，是上開檢查及處理表載明被告欲以該屋
          做為汽車保養廠，洵屬非虛，證人即高雄縣大樹鄉公所承辦人員乙○○、
          大樹鄉公所村幹事甲○○雖均於本院調查、審理時分別到庭證稱不知該水
          泥浪板屋有無經營汽車保養廠，亦不足為被告有利之認定。再者，被告於
          七十九年間搭建上開水泥浪板屋係為租予他人做香環之用一節，亦據被告
          於本院審理時供明在卷（見本院八十九年十二月二十七日、九十年二月六
          日審判筆錄），縱其嗣後並未出租供人做香環之用，然其並非意在耕種甚
          明。又被告除建有上開水泥浪板屋外，並建有房屋居住，未在上開土地上
          進行耕種等情，亦據被告自承明確（見本院九十年二月六日審判筆錄），
          並有被告所提出之土地及建物所有權狀影本各一件附卷可憑，足徵被告並
          無搭建上開水泥浪板屋為農舍住居之必要。另參以上開土地係特定農業區
          ，使用地類別為農牧用地，已如前述，被告在其上搭建水泥浪板屋使用，
          顯已未依非都市土地分區使用計畫，所編定特定農業區農牧用地之管制使
          用，而違反區域計畫法第十五條第一項之非都市土地區分使用計畫管制甚
          明。
    （四）再查上開土地，經高雄縣政府於八十八年十一月一日，以八八府地用字第
          一九八九八六號函通知被告丙○○○應於八十八年十一月三十日前將上開
          土地回復原狀作農牧用地使用，而被告並於八十八年十一月三日收受該函
          ，有上開函件影本及掛號郵件收件回執影本各一件在卷可憑，嗣經高雄縣
          大樹鄉公所派員於八十八年十一月三十日檢查結果，被告仍未恢復原狀為
          農牧使用，有高雄縣大樹鄉公所八十九年一月二十三日高縣樹鄉民字第七
          九號函影本一件附卷可稽，並經證人甲○○於本院審理時證述明確。足知
          被告前開所辯，顯係卸責之詞，不足採信。本件事證明確，被告犯行洵堪
          認定。至被告雖聲請本院現場履勘，以證明其並未經營汽車保養廠云云，
          惟被告搭建上開水泥浪板屋，且未在上開土地耕種，違反上開土地之使用
          管制等情，已如前述，事證已屬明確，被告目前有無在上開水泥浪板屋經
          營汽車保養廠，對前開犯行並無影響，本院因認無進行現場履勘之必要，
          亦附此敘明。
二、核被告所為，係犯區域計畫法第二十二條之不依限將拆除建築物恢復原狀罪。審
    酌被告未依非都市土地分區使用計畫，搭建水泥浪板屋，欲租予他人做香環及做
    汽車保養廠之用，破壞農牧用地之完整及使用，造成政府管理土地之困難，且犯
    後猶否認犯行，態度不佳，迄今又尚未恢復原狀，行為顯有不當，惟念其並無犯
    罪前科，有臺灣高等法院被告全國前案紀錄表及臺灣高雄地方法院檢察署刑案資
    料查註紀錄表各一件附內可稽，素行尚可等一切情狀，量處如主文所示之刑，並
    諭知易科罰金之折算標準。
據上論結，應依刑事訴訟法第二百九十九條第一項前段，區域計劃法第二十二條，刑
法第十一條前段、第四十一條，罰金罰鍰提高標準條例第一條前段、第二條，判決如
主文。
中      華      民      國      九十    年    二        月      十五    日
                                  臺灣高雄地方法院刑事庭
                                      法  官   李麗珠
右正本證明與原本無異。
如不服本判決，應於判決送達後十日內，向本院提出上訴狀。
                                      書記官   陳掌珠
中      華      民      國      九十    年     二       月      十六    日
附錄本案判決論罪科刑法條：
區域計畫法第二十一條：
違反第十五條第一項之管制使用土地者，該管直轄市、縣（市）政府得限期令其變更
使用或拆除其建築物恢復原狀。
區域計畫法第二十二條：
違反前條規定不依限變更土地使用或拆除建築物恢復土地原狀者，除依行政行法辦理
外，並得處六個月以下有期徒刑、拘役或科三千元以下罰金。


司法院資訊處製作；財團法人民間司法改革基金會備份。
